臺灣高雄地方法院民事判決
111年度訴字第34號
原      告  郭秀卿  
被      告  徐耀華  


上列當事人間請求侵權行為損害賠償事件，原告提起刑事附帶民
事訴訟（110年度審附民字第243號），經本院刑事庭裁定移送前
來，本院於民國111年2月22日言詞辯論終結，判決如下：
    主  文
被告應給付原告新臺幣50萬元，及自民國111年5月14日起至清償
日止，按週年利率百分之5計算之利息。
原告其餘之訴駁回。
訴訟費用由被告負擔百分之8，餘由原告負擔。 
本判決第1項於原告以新臺幣17萬元為被告供擔保後，得假執行
。但被告如以新臺幣50萬元為原告預供擔保，得免為假執行。
原告其餘假執行之聲請駁回。 
    事實及理由
壹、程序部分：
    本件被告經合法通知，未於言詞辯論期日到場，核無民事訴
    訟法第386 條各款所列情形，爰依原告聲請，由其一造辯論
    而為判決。
貳、實體部分：
一、原告主張：於民國108年3月間，被告得知原告與玉山資產行
    銷有限公司間有借款糾紛，為免名下房屋遭拍賣，希望找人
    出面解決此事，遂向原告表示其認識金主即訴外人王洪恩，
    可以新臺幣（下同）200萬元解決債務，且為使金主同意延
    緩房屋拍賣程序，必須先提出50萬元作為與金主洽談之款項
    。原告評估後認為可行，遂於108年3月27日交付50萬元現金
    予被告，並與被告簽立專任委託契約書，委託被告處理其與
    玉山資產行銷公司間之借款糾紛。詎被告取得款項後，竟未
    將上開款項作為協商債務之用，反而基於侵占之犯意，於10
    8 年4 月30日後某日，將50萬元款項全數侵占入己，花用殆
    盡，致原告受有50萬元之損害。另原告與訴外人即原告之子
    陳泰翰因提出本件刑事告訴，而參與相關開庭、調解程序，
    尚損失歷次出庭日期之薪資及支出相關交通費合計共2萬4,0
    00元。此外，原告因被告上開不法之侵占行為亦影響睡眠致
    受有精神上損害。為此，爰依民法侵權行為法律關係，提起
    本件訴訟，請求被告賠償其所侵占之金額50萬元、前揭出庭
    之相關薪資與交通費用共2萬4,000元、精神慰撫金10萬元。
    並聲明：㈠被告應給付原告62萬4,000元，及自起訴狀繕本送
    達翌日起至清償日止，按年利率5%計算之利息。㈡願供擔保
    ，請准宣告假執行。
二、被告未於言詞辯論期日到場，亦未提出書狀作何聲明或陳述
    。
三、經查：
  ㈠按因故意或過失，不法侵害他人之權利者，負損害賠償責任
    。損害賠償，除法律另有規定或契約另有訂定外，應以填補
    債權人所受損害及所失利益為限。民法第184 條第1 項前段
    、第216條第1項分別定有明文。查原告主張被告上揭故意不
    法侵占之侵權行為事實，為被告於另案即本院110年度易字
    第322號刑事案件（下稱系爭另案）審理中坦承在卷（參見
    系爭另案卷第137、153至157頁），並有原告提出之專任委
    託契約書及保管單、保管單等件為證（參見本院110年度審
    附民字第243號卷第29至31頁），且經本院刑事庭以系爭另
    案刑事判決認其犯侵占罪，並處有期徒刑9月確定，此均經
    本院調閱系爭另案刑事卷宗核閱無訛；而被告經合法通知，
    未到庭爭執，亦未提出書狀作何聲明或陳述。則依上開各事
    證交互參照，堪信原告主張被告以上開侵占行為，故意不法
    侵害原告之財產權，致原告受有財物損失50萬元等節屬實。
    從而，原告依民法第184條第1項前段之侵權行為法律關係，
    請求被告賠償其所受損害50萬元，自屬有據。
  ㈡關於原告請求其與其子不能工作之日薪及交通費之損失合計
    共2萬4,000元、精神慰撫金10萬元部分，均無理由。
  ⒈原告雖主張其因提出系爭另案刑事告訴，需參與歷次開庭及
    調解程序，其與其子於該等期間不僅均無法工作，亦另須支
    出交通費，因此受有不能工作之損失及支出交通費之損失，
    合計共2萬4,000元損害等節。惟審酌原告乃係為保障自身權
    益而提出系爭另案刑事告訴，於行使其訴訟上之權利時產生
    此部分之損害，並非係被告所為之不法侵占行為所生之損害
    。因此，原告主張之該等損害自難認與本件被告之不法侵占
    行為間有何相當因果關係。從而，原告主張被告應依侵權行
    為法律關係，賠償此部分之費用，並無理由。
  ⒉再按不法侵害他人之身體、健康、名譽、自由、信用、隱私
    、貞操，或不法侵害其他人格法益而情節重大者，被害人雖
    非財產上之損害，亦得請求賠償相當之金額。其名譽被侵害
    者，並得請求回復名譽之適當處分。民法第195條第1項規定
    定有明文。原告雖主張其因本件而睡不好，故請求被告給付
    精神慰撫金10萬元等節（參見本院訴字卷第34頁），惟本件
    被告不法侵占原告所有之50萬元之行為僅導致原告之財產權
    受有損害，客觀上尚無從認為對其之身體、健康、名譽、自
    由、信用、隱私、貞操或其他何種人格法益有重大侵害。原
    告雖陳稱其因此受有上開睡眠障礙，然影響原告無法正常入
    睡之原因甚多，自難認原告睡眠品質不佳與被告之不法侵占
    行為間有何相當因果關係。是原告依民法第195 條第1 項規
    定，請求被告應賠償其非財產上損害之精神慰撫金10萬元部
    分，尚難准許，應予駁回。
  ㈢末按給付無確定期限者，債務人於債權人得請求給付時，經
    其催告而未為給付，自受催告時起，負遲延責任；其經債權
    人起訴而送達訴狀，或依督促程序送達支付命令，或為其他
    相類之行為，與催告有同一之效力；又遲延之債務以支付金
    錢為標的者，債權人得請求依法定利率計算之遲延利息；而
    應付利息之債務，其利率未經約定，亦無法律可據者，週年
    利率為百分之5 ，民法第229 條第2 項、第233 條第1 項及
    第203 條分別定有明文。查本件原告請求被告賠償之前開金
    額，並未定有給付之期限，而本件刑事附帶民事起訴狀繕本
    已寄存送達予被告，於110年5月13日發生效力，有本院送達
    證書可憑（參見本院附民字卷第33至39頁），則原告併請求
    被告自起訴狀繕本送達之翌日即110年5月14日起至清償日止
    ，按週年利率百分之5 計算之利息，核屬正當，應予准許。
四、綜上所述，原告依侵權行為之法律關係，請求被告給付50萬
    元，及自110年5月14日起至清償日止，按週年利率百分之5 
    計算之利息，為有理由，應予准許。逾此部分之請求，則無
    理由，應予駁回。
五、原告陳明願供擔保，聲請宣告假執行，就原告勝訴部分，核
    無不合，爰酌定相當擔保金額准許之。並依職權宣告被告如
    為原告預供擔保，得免為假執行。至原告敗訴部分，其假執
    行之聲請自失所附麗，應併駁回。
六、訴訟費用負擔之依據：民事訴訟法第79條。
中　　華　　民　　國　　111 　年　　3 　　月　　7 　　日
                  民事第三庭  法  官  黃姿育
以上正本係照原本作成。　　　　　　　　　
如對本判決上訴，須於判決送達後20日內向本院提出上訴狀。如
委任律師提起上訴者，應一併繳納上訴審裁判費。
中　　華　　民　　國　　111 　年　　3 　　月　　7 　　日
                              書記官   陳亭妤